臺灣臺中地方法院刑事判決　　　　　　　　　　　　　九十三年度易字第三七六號
　　公　訴　人　臺灣臺中地方法院檢察署檢察官
　　被　　　告　丙○○
右列被告因毒品危害防制條例案件，經檢察官提起公訴（九十三年度偵字第九八三號
），本院判決如左：
    主  文
丙○○持有第一級毒品，處有期徒刑參月，如易科罰金，以參佰元折算壹日。扣案之
第一級毒品海洛因壹包（淨重零點肆零公克，包裝重零點貳肆公克）沒收銷燬。
    事  實
一、丙○○前因施用第二級毒品案件，經本院於民國八十九年十二月十四日以八十九
    年度易字第三七七八號判決判處有期徒刑一年，嗣上訴後經臺灣高等法院臺中分
    院於九十年二月二十七日以九十年度上易字第三二五號判決上訴駁回確定，嗣因
    施用第一級毒品案件，經本院於九十年八月二十日以九十年度訴字第一五九一號
    判決判處有期徒刑一年，於九十年九月十日確定，經送監執行，於九十二年六月
    二十五日縮短刑期假釋交付保護管束，保護管束期滿日為九十二年十一月三十日
    （不構成累犯）。詎猶不知悔改，明知第一級毒品海洛因係經政府公告查禁之毒
    品，依法不得持有，竟於前揭保護管束期間之九十二年八月二十七日十五時許，
    在臺中市○○路○段一六八號前，遇警員攔檢盤查時，丙○○自其褲袋取出所持
    有之第一級毒品海洛因一包（淨重零點四零公克，包裝重零點二四公克）欲置於
    後背而掉落地上，隨即以腳踩住，為警當場查獲。
二、案經臺中市警察局第一分局報請臺灣臺中地方法院檢察署檢察官偵查起訴。
    理  由
一、訊據被告丙○○固供承其當時確有在場，並經警員當場於其腳下查獲扣案之上開
    毒品，並當場向員警下跪之事實，惟矢口否認有何持有毒品之犯行，辯稱：扣案
    毒品係同在現場之友人乙○○所有而為警查獲，乙○○要伊承認毒品是伊的，扣
    案毒品之包裝亦未經鑑定有無伊指紋，伊並未持有扣案毒品云云。經查，證人即
    現場查獲員警陳俊男於本院審理時結證稱：「（問：本案被告涉嫌持有毒品案是
    否由你查獲？）是我與賴明義查獲；（問：（提示臺中市警察局警卷九十二年八
    月二十七日職務報告書），是否你書寫？）是；（問：九十二年八月二十七日下
    午三點在臺中市○○路○段一六八號前，當時你是在盤查被告丙○○或是在盤查
    證人乙○○？）盤查丙○○；（問：當時你是否已經知悉丙○○身上有毒品？）
    不知道；（問：如何發現丙○○身上有毒品？）被告騎摩托車，一邊騎，左手一
    邊摸口袋，動作很奇怪，我們跟他到保齡球館時，他下車我們也下車，看到丙○
    ○在與乙○○交談，我與賴明義就將他們二人分開，我負責盤查丙○○，賴明義
    負責盤查乙○○，盤查過程丙○○左手一直放在褲子口袋，我們請他把手拿出來
    ，他開始不肯，經溝通後，他左手從口袋拿出來，左手做握拳狀，並將左手放在
    後背褲子與內褲之間，看樣子在藏東西，過一下東西就掉在地上，就是扣案的海
    洛因，他就趕緊用腳踩住（哪隻腳我忘記），這個過程我同事賴明義在旁邊也有
    看到，他就過來協助把被告的腳移開，移開後就發現地上有一包海洛因即扣案的
    海洛因；（問：該包海洛因從何處掉落地上？有無看到？）從被告後背直接垂直
    掉下來在地上；（問：有無看到乙○○從旁邊丟一包東西過來到丙○○的腳下？
    ）沒有；（問：查獲當時，乙○○與丙○○之間的距離？）約兩公尺；（問：當
    你與賴明義發現丙○○腳下有一包白色粉末後，丙○○有何反應？）他當著我們
    的面要求乙○○承認那包東西是乙○○的，乙○○一開始考慮到被告在假釋期間
    ，有點頭，但我們不允許，後來乙○○就沒有再堅持承認是他的。後來丙○○當
    場向我及賴明義下跪，叫我們放了他，而且要求乙○○承認毒品是他的；（問：
    丙○○要求乙○○承認扣案海洛因毒品是乙○○的，對話過程你們有無全程聽到
    ？）有，我和賴明義、乙○○都有聽到」等語，核與證人即現場查獲員警賴明義
    於本院審理時結證稱：「（問：本案查獲當時，原來是在盤查丙○○或是乙○○
    ？）盤查乙○○；（問：有無發現乙○○身上有毒品？）沒有；（問：是你將丙
    ○○的腳移開而發現扣案毒品？）是；（問：如何知道丙○○的腳下有一包毒品
    ？）我親眼看到毒品從被告背後腰際掉下去，他用左腳將毒品踩住；（問：當時
    你站的位置離被告多遠？）我在他左手邊，離的很近；（問：會不會看錯？）不
    會；（問：有無可能毒品是從別的方向丟過來丙○○腳下？）不可能；（問：當
    你發現被告腳下有一包毒品後，被告有何反應？）他腳踏住不肯離開地面，而且
    還往後拖行那包東西，我才用手去把他的腳扳開，才發現毒品；（問：後來被告
    有何反應？）他當時對我們三個人說毒品是乙○○的，跟乙○○說他家裡有母親
    、孩子要撫養，要乙○○承擔；（問：乙○○最後有無答應？）有。乙○○說他
    沒有勒戒的紀錄，所以只要進去勒戒就好；（問：你們當時有無同意？）不可能
    答應；（問：後來丙○○為何下跪？）他是求我們放過他，因乙○○沒有勒戒紀
    錄，由他來擔」等語大致相符（均見本院九十三年四月二十九日審判筆錄），亦
    核與證人乙○○先於偵查中證稱：「（問：查獲的毒品海洛因是否你的？）不是
    我的，是警察在丙○○的腳下查獲的；（問：你是否有向警察坦承毒品是你的？
    ）沒有；（問：當時你在現場做何事？）我去看人家打保齡球，結果我出來的時
    候，我遇到丙○○，我就與他打招呼，警察就上來了，警察就跟他說，你被我們
    跟監跟上了，叫丙○○把東西拿出來，連同我也被一起臨檢，就在丙○○的腳下
    找到海洛因」等語（見毒偵字第二五六０號卷第三二至三三頁筆錄），及於本院
    審理中結證稱：「（問：被警察盤查時，是那位警察盤查你？）穿紅衣服的這位
    。（丁○○○○）；（問：丁○○○○扳開丙○○的左腳時，你有無看到左腳下
    是什麼東西？）那包藥；（問：有無看到那包藥是從哪裡掉下來？）沒有，因為
    被警察隔開；（問：那包藥是否你丟到丙○○腳下？）不可能；（問：毒品被查
    扣後，有無跟警員說過要承擔這包毒品的責任？）丙○○被查到後，跟警察跪，
    看起來很可憐，我不知道事情嚴重，就跟警察說放我朋友走，但警察不肯；（問
    ：不論你有無要承擔，這包毒品是否你拿給丙○○？）不是；（問：這包毒品是
    否你的？）不是；（問：當時是否被告還未跟你講話前，你自己主動承認該包毒
    品是你的？）不是」等語大致相符（見本院九十三年四月二十九日審判筆錄），
    並有員警職務報告書、搜索扣押筆錄、現場圖及毒品照片等件各一份在卷可參。
    足認扣案毒品確係被告為警盤查時為免遭警查獲，自行自其褲袋取出欲置於後背
    腰際間時掉落地上，並隨即以腳踩住，為警查獲後被告並要求乙○○為其承擔刑
    責，惟遭警員及證人乙○○所拒絕，扣案之毒品並非警員自證人乙○○身上所查
    獲，亦非證人乙○○所持有；參以被告為警查獲後並向員警下跪求情，復為被告
    所自承不諱，苟被告並非為警查獲持有毒品之人，何需向警員下跪求情？又被告
    亦供承伊將毒品踩於腳下一節，若毒品非其所持有，何需於警員盤查時，故將腳
    踩放於扣案毒品上隱匿之？被告辯稱扣案毒品為證人乙○○所有，是乙○○要求
    伊承認云云，顯無足採。扣案之上開毒品一包（淨重零點四零公克，包裝重零點
    二四公克）經送法務部調查局以化學呈色法及氣象層析質譜分析法所得鑑驗結果
    ，確有檢出第一級毒品海洛因成分，有該局九十二年九月三十日調科壹字第一二
    ００一三一九八號鑑驗通知書一紙在卷足稽，扣案毒品確係第一級毒品海洛因無
    訛。至被告聲請傳訊證人張志成、洪基勝欲證明證人乙○○於查獲當天確實說過
    毒品為其所有一節，惟按，被告以外之人於審判外之言詞或書面陳述，除法律有
    規定者外，不得作為證據，刑事訴訟法第一百五十九條第一項定有明文；又犯罪
    事實應憑有證據能力之證據認定之；證人以聞自原始證人在審判外之陳述作為內
    容之陳述，純屬傳聞之詞，其既未親自聞見或經歷其所陳述之事實，法院縱令於
    審判期日對其訊問，或由被告對其詰問，亦無從擔保其陳述內容之真實性；又因
    原始證人非親自到庭作證，法院無從命其具結而為誠實之陳述，亦無從由被告直
    接對之進行詰問，以確認該傳聞陳述之真偽，殊有違事實審法院之證據調查應採
    直接主義及刑事訴訟法第一百六十六條（修正前）之立法原意，尤有害於被告依
    憲法第八條第一項正當法律程序所保障之對質及詰問權暨第十六條訴訟基本權所
    保障之防禦權。故應認證人之傳聞證言不具證據能力，不得以之作為認定犯罪事
    實之依據（最高法院八十七年度台上字第三四七三號判決參照）。查被告聲請傳
    訊之證人張志成、洪基勝所欲調查之待證事項，核係該等證人聽聞證人乙○○所
    言之傳聞證據，且原始證人乙○○業經本院傳訊到庭並經詰問程序且結證上情在
    卷，已如前述，徵諸前開說明，自應以具證據能力之證人乙○○之證言為已足，
    屬傳聞證據之證人張志成、洪基勝部分自無證據能力，容無傳訊之必要。另被告
    聲請就扣案之毒品送指紋鑑定調查有無其指紋依附其包裝上一節，惟查指紋之採
    集難易因時間長短、附著物材質不同、接觸時間長短、保存狀況良窳、溫、濕度
    高低、及把握程度等因素而受到影響，且扣案毒品自查獲日即九十二年八月二十
    七日起迄今，已逾半年，又扣案毒品於查獲時已遭被告置於地上並踩於腳下，並
    經偵查機關送請鑑定成分為何，有上開鑑驗通知書可按，從而，扣案毒品於案發
    後迄今其間業經被告、相關經辦人員接觸，欲就扣案毒品之查獲原狀進行指紋鑑
    定已屬不易，且鑑定結果亦失精確，退而言之，縱鑑定結果並無被告指紋依附其
    上，由於上開因素交互影響，亦難逕認被告未曾持有扣案毒品，其鑑定結果如何
    與待證事實無重要關係，且本案被告為警查獲持有扣案毒品之事實已臻明確，業
    如前述，是關於前揭答辯之證據調查聲請，本院認為並無必要，均附此敘明。綜
    上是認，被告所辯顯係事後卸責之詞，不足採信，本件事證明確，被告犯行堪予
    認定。
二、核被告所為，係犯毒品危害防制條例第十一條第一項之持有第一級毒品罪。爰審
    酌被告持有毒品數量、重量非多，犯罪手段平和，所生危害尚屬輕微，惟其前因
    施用第二級毒品案件，經本院於八十九年十二月十四日以八十九年度易字第三七
    七八號判決判處有期徒刑一年，嗣上訴後經臺灣高等法院臺中分院於九十年二月
    二十七日以九十年度上易字第三二五號判決上訴駁回確定，嗣因施用第一級毒品
    案件，經本院於九十年八月二十日以九十年度訴字第一五九一號判決判處有期徒
    刑一年，於九十年九月十日確定，經送監執行，於九十二年六月二十五日縮短刑
    期假釋交付保護管束，保護管束期滿日為九十二年十一月三十日，有被告之刑案
    資料查註紀錄表及臺灣高等法院被告全國前案紀錄表各一份附卷可考，前經毒品
    案件罪刑宣告並送執行，猶不思悔改而於保護管束期間復犯本案，且犯後猶飾詞
    否認犯行，未具悔意，犯後態度不佳等一切情狀，量處如主文所示之刑，並諭知
    易科罰金之折算標準。扣案之第一級毒品海洛因一包（淨重零點四零公克，包裝
    重零點二四公克），係查獲之毒品，應依毒品危害防制條例第十八條第一項前段
    規定，宣告沒收銷燬之。
據上論斷，應依刑事訴訟法第二百九十九條第一項前段，毒品危害防制條例第十一條
第一項、第十八條第一項前段，刑法第十一條、第四十一條第一項前段，罰金罰鍰提
高標準條例第二條，判決如主文。
本案經檢察官甲○到庭執行職務
中      華      民      國    九十三    年      五      月     十三     日
                                    臺灣臺中地方法院刑事第八庭
                                        審判長法  官   朱  光  國
                                              法  官   鍾  堯  航
                                              法  官   吳  崇  道
右正本證明與原本無異。
如不服本判決，應於判決送達後十日內向本院提出上訴狀，上訴於臺灣高等法院臺中
分院( 須附繕本 )。
                                              書記官
中      華      民      國    九十三    年      五      月     十四     日
附錄論罪科刑法條
毒品危害防制條例第十一條
持有第一級毒品者，處三年以下有期徒刑、拘役或新台幣五萬元以下罰金。
持有第二級毒品者，處二年以下有期徒刑、拘役或新台幣三萬元以下罰金。
